臺灣屏東地方法院刑事判決　　　　　　　110年度易字第528號
公　訴　人　臺灣屏東地方檢察署檢察官
被　　　告　邱振鴻
上列被告因詐欺案件，經檢察官提起公訴（109 年度偵字第1113
9 號），本院判決如下：
    主  文
邱振鴻無罪。
    理  由
一、公訴意旨略以：被告邱振鴻意圖為自己不法之所有，基於詐
    欺取財之犯意，㈠於民國109 年8 月間，在其臉書上刊登人
    民幣兌換之不實訊息，適告訴人吳映麟在該臉書瀏覽上揭不
    實訊息後陷於錯誤，即以微信與被告連繫，被告並提供手機
    門號0000000000號以供聯繫，被告要求告訴人吳映麟先行匯
    款其欲兌換之新臺幣款項至其指定之中華郵政股份有限公司
    （下稱郵局）帳號00000000000000號帳戶，匯款時間、金額
    如附表所示，合計新臺幣（下同）9 萬8,000 元。嗣告訴人
    吳映麟匯款後均未取得欲兌換之人民幣，始知受騙，報警處
    理，循線查悉上情；又㈡被告另於109 年10月2 日17時44分
    許，以暱稱「kokoqwe2」在蝦皮網站聯繫告訴人蕭伃庭（現
    居澳洲），表示欲販售5,000 元澳幣予告訴人蕭伃庭，售價
    10萬元，被告以通訊軟體LINE暱稱「維」傳送郵局帳號0000
    0000000000號予告訴人蕭伃庭，被告亦提供行動電話號碼為
    0000000000以供聯繫，致告訴人蕭伃庭因而陷於錯誤。分於
    109 年10月2 日17時44分許及45分許，分別匯款5 萬元（合
    計匯款共10萬元）至上開郵局帳戶，卻只收到200 元澳幣，
    而該200 元澳幣隨後又遭銀行扣回。嗣告訴人蕭伃庭匯款後
    均未取得澳幣，始知受騙而報警處理，經警循線查悉上情。
    因認被告涉有刑法第339 條第1 項之詐欺取財罪嫌（2 次）
    。
二、按犯罪事實應依證據認定之，無證據不得認定犯罪事實；不
    能證明被告犯罪者，應諭知無罪之判決，刑事訴訟法第154
    條第2 項、第301 條第1 項分別定有明文。申言之，犯罪事
    實之認定應憑證據，如未能發現相當證據，或證據不足以證
    明，自不能以推測或擬制之方法，作為裁判基礎（最高法院
    40年台上字第86號判例意旨參照）；且認定犯罪事實所憑之
    證據，雖不以直接證據為限，間接證據亦包括在內，然而無
    論直接證據或間接證據，其為訴訟上之證明，須於通常一般
    之人均不致有所懷疑，而得確信其為真實之程度者，始得據
    為有罪之認定，倘其證明尚未達到此一程度，而有合理之懷
    疑存在而無從使事實審法院得有罪之確信時，即應由法院為
    被告無罪之判決（最高法院76年台上字第4986號判例意旨參
    照）。再者，檢察官對於起訴之犯罪事實，仍應負提出證據
    及說服之實質舉證責任。倘其所提出之證據，不足為被告有
    罪之積極證明，或其指出證明之方法，無從說服法院以形成
    被告有罪之心證，基於無罪推定之原則，自應為被告無罪判
    決之諭知（最高法院92年台上字第128 號判例意旨參照）。
三、檢察官認被告涉有前揭罪嫌，係以下列證據資料，為其主要
    論斷之依據：
  ⒈被告於警詢、偵訊時之供述。
  ⒉證人即告訴人吳映麟、告訴人蕭伃庭之母王雪齡於警詢時之
    證述。
  ⒊告訴人吳映麟提供其與被告之網路交易明細及對話紀錄翻拍
    照片。
  ⒋告訴人蕭伃庭提供其與被告之網路交易明細、對話內容翻拍
    照片。
  ⒌上開郵局帳戶客戶基本資料、客戶歷史交易清單。
四、訊據被告堅決否認有何詐欺取財之犯行，辯稱：我當初是因
    為原本有人民幣，我有在做代購幫忙付人民幣，告訴人吳映
    麟要買時，我人民幣不夠，也有跟他解釋，我說要退錢給他
    ，後來也有退錢給他，後來我因為需要16,000元的人民幣，
    我有先匯款6 萬元給他，分兩個帳戶匯款，還剩下8,000 元
    ，我跟他說要等隔天再轉，我匯款完6 萬元後，他就不理我
    了，且之後他人民幣也沒給我。告訴人蕭伃庭的部分是澳幣
    ，臉書上有人問我說澳幣換台幣，因為我沒有澳幣帳戶，我
    看到蕭伃庭經營的蝦皮，我問蕭伃庭，蕭伃庭說有辦法，臉
    書上朋友就匯款給蕭伃庭，蕭伃庭查看帳戶時，卻發現是支
    票，等於錢沒有進去，但提供的帳戶是我的台幣帳戶，我後
    來就把錢退還回去，沒有詐騙，蕭伃庭當下很緊張就報警怕
    是詐騙等語（見本院卷第64、67頁）。
五、經查：
  ㈠告訴人吳映麟於109 年8 月26日前某時許，在臉書上知悉被
    告有兌換人民幣之訊息後，再以通訊軟體微信與被告聯絡，
    2 人遂於109 年8 月26日完成新臺幣5 千元兌換人民幣之交
    易，後因告訴人吳映麟再有人民幣之需求，遂自同年月8 月
    30日起至同年9 月10日止，陸續以通訊軟體微信與被告聯絡
    欲再兌換人民幣，經2 人達成協議後，告訴人吳映麟即於附
    表所示之時間，分別匯款如附表所示之款項至被告所有上開
    郵局帳戶用以兌換人民幣，惟事後被告並未依約給付人民幣
    予告訴人吳映麟等事實，除據告訴人吳映麟於警詢、本院審
    理時證述明確外（見警卷第63至67頁、本院卷第167 、168
    、170 至172 頁），並為被告所不爭執（見偵卷第67、68頁
    、本院卷第67頁），復有告訴人吳映麟之匯款及與被告對話
    紀錄之手機畫面截圖、上開郵局帳戶之客戶歷史交易清單等
    件在卷可稽（見警卷第69至87、127 至131 頁）；另被告於
    10 9年10月1 日15時35分許（見警卷第5 頁之聯絡時間，起
    訴書記載為109 年10月2 日17時44分許），先於告訴人蕭伃
    庭在蝦皮網站所經營之「Yuting澳州代購長期代買代收代運
    代寄DHL 、eBay可收澳幣」賣場之聯絡窗口，以暱稱「koko
    qw e2 」與告訴人蕭伃庭取得聯繫，再以通訊軟體LINE與告
    訴人蕭伃庭聯絡後，雙方達成被告以5,000 元澳幣兌換新臺
    幣10萬元之協議，嗣告訴人蕭伃庭於收到已有5,000 元澳幣
    金額之支票存入其所提供之澳州銀行帳戶之交易紀錄後，即
    分別於109 年10月2 日17時44分許及45分許，各匯款5 萬元
    （合計10萬元）至被告上開郵局帳戶，然上開5,000 元澳幣
    已存入其澳州銀行帳戶之紀錄，隨後即分別遭扣除4,800 元
    、200 元澳幣，合計5,000 元澳幣，告訴人蕭伃庭因而未能
    取得任何澳幣等節，亦據證人即告訴人蕭伃庭之母王雪齡於
    警詢、本院審理時證述明確（見警卷第1 至3 、33至35頁、
    本院卷第175 、176 、170 至172 、178 頁），復為被告所
    不爭執（同上），且有告訴人蕭伃庭所經營賣場之網頁、告
    訴人蕭伃庭與被告之對話紀錄、交易明細、上開郵局帳戶之
    客戶歷史交易清單等件在卷可稽（見警卷第5 至31、37至47
    、113 頁）；是上開各情，均堪以認定。
  ㈡惟本件應進一步審究者，即告訴人吳映麟、蕭伃庭固均未依
    約取得人民幣及新臺幣，然被告是否確如公訴意旨所指係以
    上開方式訛詐告訴人2 人，抑或如被告所辯，其並無詐欺取
    財之犯意，本院審酌如下：
  ⒈就告訴人吳映麟部分，被告非於取得告訴人吳映麟所匯前揭
    款項後，即與告訴人吳映麟斷絕聯繫，且消失無蹤，其除有
    告知告訴人吳映麟為何無法給付人民幣之理由外，並持續與
    告訴人聯絡後續還款事宜等情，此除經證人即告訴人吳映麟
    於警詢及本院審理時證述在卷外（見警卷第65頁、本院卷第
    169 頁），復有前揭告訴人與被告對話紀錄之手機畫面截圖
    在卷可參（見警卷第77至87頁），而堪以認定。是以，依被
    告事後有就此事加以處理而非放任不管，甚或躲藏、避不見
    面之舉措，其是否有訛詐告訴人吳映麟之意，已非無疑；再
    者，被告當時告知告訴人吳映麟無法交付人民幣之理由為「
    微信的帳戶被鎖起來」，而此種情況確有可能發生，亦據證
    人即告訴人吳映麟於本院審理時證述屬實（見本院卷第169
    頁），是被告於當時無法依約交付人民幣予告訴人吳映麟，
    究係為訛詐告訴人吳映麟，或係因上開原因而事實上無法交
    付，亦非無疑；況且，被告於當時另有反過來要跟告訴人吳
    映麟兌換人民幣，並已將欲兌換之款項匯款給告訴人吳映麟
    ，惟告訴人吳映麟卻未依約給付人民幣予被告，迄本院審理
    時，仍積欠被告上開款項一節，另據證人即告訴人吳映麟於
    本院審理時證述明確（見本院卷第172 、173 頁），是若被
    告當時確有詐騙告訴人吳映麟之意，在其已取得告訴人吳映
    麟所匯前開款項後，實無理由與告訴人吳映麟再為前開約定
    ，並匯款給告訴人吳映麟，而因此受有若告訴人吳映麟未依
    約履行，會致其受有相當損失之理，且依被告於當時另有人
    民幣需求之情以觀，其未能依約交付人民幣給告訴人吳映麟
    ，是否確係如其前揭所辯，係因事後無足夠人民幣兌換給告
    訴人吳映麟，才無法如期履約，且其並無詐欺取財之意，更
    非無疑。
  ⒉另就告訴人蕭伃庭部分，告訴人蕭伃庭確有遭人以前開製造
    澳幣假交易紀錄之方式訛騙乙事，雖如前述，惟依被告上揭
    所辯，其已否認上開訛詐行為係其所為，且觀諸前揭告訴人
    蕭伃庭與被告先前之對話紀錄所示（見警卷第39頁），被告
    於當時亦向告訴人蕭伃庭表示係其友人所為，則在卷內別無
    其他相關證據可資為證之情況下，自難僅因告訴人蕭伃庭有
    上開遭詐騙之事實，即遽認係被告所為或被告與之有犯意聯
    絡，自不待言；然而，被告後續亦有與告訴人蕭伃庭持續聯
    絡還款一情，有前揭告訴人蕭伃庭與被告之對話紀錄在卷可
    參（見警卷第23、39至47頁），則依同上之理由，被告是否
    有訛詐告訴人蕭伃庭之意，亦非無疑。
  ⒊再者，刑法第339 條詐欺罪之成立，除行為人於客觀上必須
    施用詐術使人陷於錯誤外，其主觀上亦須於行為之初即有詐
    欺犯意及不法所有意圖，始克相當。而本件被告於案發後已
    將告訴人吳映麟、蕭伃庭所匯前揭款項分別返還告訴人2 人
    ，且就告訴人蕭伃庭部分，於未逾2 月之109 年10月3 日、
    同年11月10日、11日業將全部款項返還等情，分據證人即告
    訴人吳映麟於本院審理時、證人即告訴人蕭伃庭之母王雪齡
    於警詢及本院審理時證述屬實（見警卷第33頁反面、本院卷
    第169 、170 、173 、176 、177 頁），並有被告提出而為
    證人王雪齡所不爭執之ATM 交易明細及轉帳資料等件在卷可
    證（見本院卷第193 至199 頁）。從而，倘被告主觀上自始
    即有詐欺取財之犯意，當無將其已詐得之款項返還告訴人2
    人，且就告訴人蕭伃庭部分如此迅速返還之理，由此益徵被
    告主觀上是否自始即有詐欺取財之犯意，確非無疑。
六、綜上所述，本件依檢察官所提各項證據，尚不足以證明被告
    確有上開詐欺取財之犯罪事實，猶未到達確信其為真實之程
    度，自不能遽認被告確有被訴之犯行。此外，復查無其他積
    極證據足以證明其確有檢察官所指犯行，揆諸首揭法律規定
    與說明，既無足夠證據確信公訴意旨之指訴為真實，不能證
    明被告犯罪，自應為被告無罪之諭知。
據上論斷，應依刑事訴訟法第301 條第1 項，判決如主文。
本案經檢察官鍾佩宇提起公訴，由檢察官潘國威到庭執行職務。
中    華    民    國   110    年    10    月    28    日
                  刑事第一庭  審判長  法  官  王以齊
 
                                      法  官  粘凱庭
 
                                      法  官  楊宗翰
以上正本證明與原本無異。 
如不服本判決應於收受判決後20日內向本院提出上訴書狀，並應
敘述具體理由；其未敘述上訴理由者，應於上訴期間屆滿後20日
內向本院補提理由書（均須按他造當事人之人數附繕本）「切勿
逕送上級法院」。
中    華    民    國   110    年    10    月    28    日
                                      書記官  黃依玲
 附表
┌─┬───┬────────┬──────┐
│編│告訴人│匯款時間        │匯入金額（新│
│號│      │                │臺幣）      │
├─┼───┼────────┼──────┤
│1 │吳映麟│109 年8 月30日11│26,000元    │
│  │      │時37分許        │            │
├─┼───┼────────┼──────┤
│2 │吳映麟│109 年8 月31日10│1,000元     │
│  │      │時11分許        │            │
├─┼───┼────────┼──────┤
│3 │吳映麟│109 年8 月31日14│34,000元    │
│  │      │時7分許         │            │
├─┼───┼────────┼──────┤
│  │吳映麟│109 年8 月31日19│20,000元    │
│4 │      │時45分許        │            │
├─┼───┼────────┼──────┤
│5 │吳映麟│109 年9 月3 日19│2,000元     │
│  │      │時3 分許        │            │
├─┼───┼────────┼──────┤
│6 │吳映麟│109 年9 月4 日21│5,000 元    │
│  │      │時42分許        │            │
├─┼───┼────────┼──────┤
│ 7│吳映麟│109 年9 月10日18│10,000元    │
│  │      │時38分許        │            │
└─┴───┴────────┴──────┘